【裁判字號】    97,上易,618
【裁判日期】    970828
【裁判案由】    傷害
【裁判全文】
臺灣高等法院高雄分院刑事判決         97年度上易字第618號
上  訴  人  臺灣高雄地方法院檢察署檢察官
上  訴  人
即  被  告  甲○○○
被      告  乙○○
上列上訴人因被告傷害案件，不服臺灣高雄地方法院97年度審易
字第371 號中華民國97年5 月30日第一審判決（起訴案號：臺灣
高雄地方法院檢察署97年度調偵字第166 號），提起上訴，本院
判決如下：
     主  文
上訴駁回。
甲○○○緩刑貳年。
     事  實
一、緣甲○○○、乙○○2 人平日均在高雄縣大社鄉○○村○○
    路市場出口處擺攤，以販賣「麻荖」為業，彼此間因有競爭
    關係而心生不睦。於民國96年8 月12日6 時許，渠等復因生
    意競爭而發生口角爭執，甲○○○竟基於傷害他人身體之犯
    意，逕自拿取乙○○所有放置於攤位旁之塑膠桶蓋，並持以
    扔擲乙○○腿部，致乙○○受有左小腿擦挫傷與腫痛之傷害
    。
二、案經乙○○訴由高雄縣政府警察局仁武分局報請台灣高雄地
    方法院檢察署檢察官偵查起訴。
     理  由
壹、關於本件證據能力之意見：
    查被告甲○○○、乙○○2 人於案發後乃先後由高雄縣政府
    警察局仁武分局大社分駐所員警詢問案發狀況並據以製作筆
    錄；以及卷附健仁醫院傷害診斷證明書、國軍岡山醫院附設
    民眾診療服務處疾病診斷證明書暨該院97年5 月2 日函覆意
    見等證據方法，依法固屬各該醫師根據渠等親自見聞之事實
    或本於專門知識經驗所為之審判外陳述，性質上屬於傳聞證
    據，且無刑事訴訟法第159 條之1 至之4 明定之例外情形，
    依法原不具證據能力。然參以此等陳述既經檢察官與被告等
    均明知其有第159 條第1 項不得為證據之情形，猶未於言詞
    辯論終結前聲明異議，本院復審酌該等陳述作成之外部情況
    並無不當，揆諸刑事訴訟法第159 條之5 規定意旨，均有證
    據能力。
貳、有罪部分（即甲○○○部分）：
一、訊之上訴人即被告甲○○○雖坦承於前揭時、地確有與乙○
    ○發生口角爭執，但矢口否認有何傷害犯行，辯稱：伊只有
    動手與乙○○搶塑膠桶蓋、但沒有拿塑膠桶蓋丟乙○○云云
    。
二、然查被告甲○○○於警詢中已經供稱：伊有與乙○○發生拉
    扯、後來因乙○○放手而將搶下的塑膠桶蓋丟還她等語屬實
    ，嗣於原審法院審理中方始改以前詞置辯，是其前、後所述
    顯有矛盾不一，實難徒以事後辯解之詞即率爾採為其有利之
    認定。況本件證人即被告乙○○於警詢中已經指證被告甲○
    ○○確有以塑膠桶蓋向其丟擲，以致閃避不及而受傷等情綦
    詳，並提出健仁醫院於案發當日所開立傷害診斷證明書1 件
    為證，核與被告甲○○○先前在警詢所述之情大致相符，足
    認被告甲○○○確有手持塑膠桶蓋丟擲乙○○而使其受有左
    小腿擦挫傷與腫痛等傷害之事實甚明，是被告所辯，無非卸
    責之詞，洵無足採。本件事證明確，犯行洵堪認定。
三、核被告甲○○○所為，係犯刑法第277 條第1 項普通傷害罪
    。
四、原審因依刑法第277 條第1 項、第41條第1 項前段，刑法施
    行法第1 條之1 之規定，並審酌被告犯罪之目的、手段、品
    行與智識程度、及徒因細故即率爾向他人施暴，無視社會法
    秩序規範，惡性非輕，又參以被害人乙○○所受傷害程度雖
    屬非鉅，然被告事後猶飾詞否認犯行、難見悔意等一切情狀
    ，量處拘役30日，並諭知如易科罰金，以新台幣1000元折算
    1 日，認事用法，核無不合，量刑亦屬妥適，被告甲○○○
    上訴意旨，仍執前詞，否認犯罪，指摘原判決不當，為無理
    由，應予駁回。又查被告前未因故意犯罪，受有期徒刑以上
    刑之宣告，有台灣高等法院被告全國前案紀錄表一份附卷可
    稽，其受此次偵審程序及有罪判決之教訓後，當知警惕而無
    再犯之虞，且其犯罪後已與被害人成立和解，有和解書及撤
    回告訴狀各1 份附卷可參，告訴人乙○○亦表明不願追究之
    意，本院認其所受刑之宣告，以暫不執行為適當，併宣告被
    告緩刑2 年。
五、公訴意旨又以：被告甲○○○前述丟擲塑膠桶蓋（起訴書誤
    載為塑膠椅），同時造成乙○○受有右上臂挫傷淤青之傷害
    ，認此部分亦涉犯傷害罪云云。然此部分業據告訴人乙○○
    於原審法院行準備程序中詳述：塑膠桶蓋是丟到左小腿、手
    部則是在搶塑膠桶蓋的時候受傷等情綦詳，顯見乙○○所受
    右上臂挫傷淤青要與被告甲○○○前揭傷害之舉無涉，尚不
    得就此同以傷害罪責相繩，惟此部分與被告甲○○○前開傷
    害之犯罪事實具有單純1 罪關係，此部分爰不另為無罪之諭
    知，併此敘明。
參、無罪部分（即乙○○部分）：
一、公訴意旨略以：被告乙○○因與同案被告甲○○○發生爭執
    ，竟基於傷害他人身體之故意，逕以塑膠椅丟擲甲○○○，
    使其受有左肩左後背挫傷合併瘀血之傷害。因認被告乙○○
    亦涉犯刑法第277 條第1 項傷害罪嫌云云。
二、按犯罪事實應依證據認定之，無證據不得認定犯罪事實。又
    不能證明被告犯罪者，應諭知無罪之判決，刑事訴訟法第15
    4 條第2 項、第301 條第1 項分別定有明文。所謂證據，係
    指足以認定被告確有犯罪行為之積極證據而言，該項證據自
    須適合於被告犯罪事實之認定，始得採為斷罪資料。苟積極
    證據不足為不利於被告事實之認定時，即應為有利於被告之
    認定，更不必有何有利之證據，最高法院29年上字第3105號
    、30年上字第816 號判例意旨可資參照。
三、公訴人因認被告乙○○涉犯前開傷害罪嫌，無非係以同案被
    告甲○○○於警詢中指稱遭被告乙○○以塑膠桶蓋毆打背部
    云云，並提出國軍岡山醫院附設民眾診療服務處疾病診斷證
    明書1 份為其論據。
四、訊之被告乙○○堅詞否認有何傷害犯行。辯稱：被告並沒有
    傷害甲○○○等語。
五、按告訴人之地位雖與一般證人無異，然慮及其指訴乃以使被
    告受刑事訴追為目的，是其證述內容是否與事實相符，法院
    仍應調查其他事實以資審認，始得為不利被告之認定。本院
    觀諸同案被告甲○○○所提出前開診斷證明書就診日期乃為
    「96年8 月29日」，核與案發當日相距已逾半月之久，且依
    甲○○○所指述遭被告乙○○攻擊程度既非猛烈，縱使因而
    受傷、衡情所受傷勢亦非甚為嚴重，故是否相隔10餘日後仍
    得檢驗出明顯挫傷及瘀血等外傷，已有可疑。再本案固據國
    軍岡山醫院於96年8 月29日檢驗確認同案被告甲○○○確實
    受有左肩左後背挫傷合併瘀血之傷害無訛，然依該院97年5
    月2 日醫剛院部字第0970000451號函覆意見，亦表示無法判
    斷被告甲○○○受傷時間等語，是以上開診斷證明書所記載
    內容當未可遽採為同案被告甲○○○前揭指訴之間接補強證
    據。從而甲○○○是否於96年8 月12日遭被告乙○○以塑膠
    桶蓋毆擊背部成傷一節既非無疑，尚難以同案被告甲○○○
    之片面指訴，遽為被告乙○○不利之認定。
六、按被告於刑事訴訟程序中本應受無罪之推定，刑事訴訟法第
    161 條第1 項即規定：檢察官就被告犯罪事實，應負舉證責
    任，並指出證明之方法。因此檢察官對於起訴之犯罪事實，
    應負提出證據及說服之實質舉證責任，藉以為被告有罪之積
    極證明，或其指出證明之方法，說服法院以形成被告有罪之
    心證。綜上所述，公訴人前揭所述犯罪事實及所憑證據，尚
    難證明被告乙○○果有傷害同案被告甲○○○之事實，其間
    既有合理懷疑存在，無法達到確信其為真實之程度，依法當
    不得遽為不利於被告之認定。此外，復查無其他積極證據足
    供證明被告乙○○確有公訴人所指前揭傷害犯行，揆諸上開
    判例意旨及說明，被告乙○○被訴犯罪，尚屬不能證明。
七、原審因而為被告乙○○無罪之判決，核無不合。檢察官據告
    訴人聲請，提起上訴，仍執前詞，指摘原判決此部分不當，
    為無理由，應予駁回。
據上論結，應依刑事訴訟法第368 條，刑法第74條第1 項第1 款
，判決如主文。
本案經檢察官林應華到庭執行職務。
中    華    民    國    97    年    8     月    28    日
                  刑事第五庭    審判長法  官  曾永宗
                                      法  官  王伯文
                                      法  官  任森銓
以上正本證明與原本無異。
本判決不得上訴。
中    華    民    國    97    年    8     月    28    日
                                      書記官  廖素珍
附錄本判決論罪科刑法條：
刑法第277條
傷害人之身體或健康者，處3 年以下有期徒刑、拘役或1 千元以
下罰金。
犯前項之罪因而致人於死者，處無期徒刑或7 年以上有期徒刑；
致重傷者，處3 年以上10年以下有期徒刑。


司法院資訊處製作；財團法人民間司法改革基金會備份。
